臺灣高雄地方法院民事判決　九十年重訴字第一二二四號
　　原　　　告　己○○
　　原　　　告　丁○○
　　原　　　告　戊○○
　　原　　　告　庚○○
　　兼右四人
　　法定代理人　癸○○
　　原　　　告　丙○○○
　　訴訟代理人　郭家駿　律師
　　複代理　人　高宗良　律師
　　　　　　　　林玉芬　律師
　　被　　　告　甲○○
　　訴訟代理人　陳妙泉　律師
　　複代理　人　盧俊誠　律師
　　被　　　告　壬○○
　　訴訟代理人　唐小菁　律師
　　　　　　　　楊昌禧　律師
　　被　　　告　中國石油股份有限公司
　　法定代理人　郭進財
　　訴訟代理人　陳妙泉　律師
　　被　　　告　辛○○
　　被　　　告　鉅成興業有限公司
　　法定代理人　丑○○
　　訴訟代理人　乙○○
當事人間請求損害賠償事件，本院於民國九十三年三月九日言詞辯論終結，判決如左
：
    主      文
被告鉅成興業有限公司、辛○○應連帶給付原告己○○、丁○○、戊○○、庚○○、
癸○○、丙○○○各新臺幣壹佰柒拾貳萬柒仟伍佰拾捌元、壹佰柒拾玖萬捌仟陸佰
貳拾元、壹佰捌拾肆萬肆仟柒佰伍拾元、壹佰玖拾肆萬柒仟捌佰零肆元、壹佰萬元
、壹佰肆拾貳萬玖仟陸佰壹拾元，及均自民國九十一年四月五日起至清償日止，按年
息百分之五計算之利息。
原告其餘之訴駁回。
訴訟費用由原告己○○、丁○○、戊○○、庚○○、癸○○、丙○○○各負擔百分之
五、百分之五、百分之五、百分之五、百分之十、百分之二，餘由被告鉅成興業有限
公司、辛○○連帶負擔。
本判決第一項於原告己○○、丁○○、戊○○、庚○○、癸○○、丙○○○分別以新
臺幣伍萬柒仟陸佰元、陸拾萬元、陸拾壹萬伍仟元、陸拾伍萬元、拾萬仟元、
肆拾柒萬柒仟元為被告鉅成興業有限公司、辛○○提供擔保後，得假執行。但被告鉅
成興業有限公司、辛○○如以新臺幣壹佰柒拾貳萬柒仟伍佰拾捌元、壹佰柒拾玖萬
捌仟陸佰貳拾元、壹佰捌拾肆萬肆仟柒佰伍拾元、壹佰玖拾肆萬柒仟捌佰零肆元、
壹佰萬元、壹佰肆拾貳萬玖仟陸佰壹拾元分別為原告己○○、丁○○、戊○○、庚○○、癸○○、丙○○○預供擔保後，得免為假執行。
原告其餘假執行之聲請駁回。
    事      實
甲、原告方面：
一、聲明：
  (一)被告等應連帶給付原告己○○新台幣（下同）二百五十萬一千一百五十六元，及
    自起訴狀繕本送達最後一位被告翌日起至清償日止，按年息百分之五計算之利息
    。
  (二)被告等應連帶給付原告丁○○二百六十六萬二千零二十九元，及自起訴狀繕本送
    達最後一位被告翌日起至清償日止，按年息百分之五計算之利息。
  (三)被告等應連帶給付原告戊○○二百七十三萬九千零九十八元，及自起訴狀繕本送
    達最後一位被告翌日起至清償日止，按年息百分之五計算之利息。
  (四)被告等應連帶給付原告庚○○二百九十五萬八千二百三十七元，及自起訴狀繕本
    送達最後一位被告翌日起至清償日止，按年息百分之五計算之利息。
  (五)被告等應連帶給付原告癸○○二百五十萬一千一百五十六元，及自起訴狀繕本送
    達最後一位被告翌日起至清償日止，按年息百分之五計算之利息。
  (六)被告等應連帶給付原告丙○○○一百八十六萬九千五百四十九元，及自起訴狀繕
    本送達最後一位被告翌日起至清償日止，按年息百分之五計算之利息。
  (七)訴訟費用由被告負擔。
  (八)原告願供擔保，請准宣告假執行。
二、陳述：
  (一)原告己○○、丁○○、戊○○、庚○○係被害人洪武賓之子女，原告癸○○係被
    害人洪武賓之配偶，原告丙○○○則係被害人洪武賓之母親。被告中國石油股份
    有限公司（下稱中油公司）大林廠Ｄ區三０八號油槽（下稱系爭三０八號油槽）
    ，自民國八十八年十一月八日起，由被告鉅成興業有限公司（下稱鉅成公司）承
    攬進行油槽油泥刮除工程，被害人洪武賓則受僱於鉅成公司，在上開油槽內工作
    。
  (二)系爭三０八號油槽係供儲存石油半成品輕油之用，本件油泥刮除工程須先將輕油
    抽出，再刮除底部油泥，惟因油泥本身會揮發有毒性、可燃性瓦斯，當槽內瓦斯
    濃度到達一定程度時，只須一點火星即可引發爆炸，因此在油槽內部工作乃具有
    極易發生爆炸之高度危險性，依勞工安全衛生法第五條第一項第二款規定：「雇
    主應有符合標準，防止爆炸性、發火性等物質引起危害之必要安全設備」及同條
    第二項規定：「雇主對於勞工就業場所之通道、地板、階梯或通風、採光、照明
    、保溫、防濕、休息、避難、急救、醫療及其他為保護勞工健康及安全設備應妥
    為規劃，並採取必要之措施。」，本件工程之排風及刮除油泥設備均需經特別設
    計，以避免產生火花，且每日於工人進入油槽工作前，亦需先以鼓風設備將槽內
    瓦斯排出，經被告中油公司之現場工安人員檢測瓦斯濃度確認無爆炸之虞後，始
    能讓工人進入工作，於工作進行中，工安人員仍須隨時檢測油槽內瓦斯濃度有無
    升高，如果濃度達一定標準時，即須命工人離開油槽再度進行排氣工作，以防止
    意外發生。惟八十八年十一月二十二日上午十一時許，已近中午休息時間，被告
    中油公司負責工地勞工安全之工安環保組組長即被告壬○○並未在現場監測是否
    適於施工，被告中油公司之監造技術員即被告甲○○亦未依規定會同被告鉅成公
    司派駐現場之工地負責人即被告辛○○檢測油槽內瓦斯濃度，竟仍命被害人洪武
    賓、李進欽、張永鑑三人進行油槽工作，不幸於當日上午十一時四十七分許，系
    爭三０八號油槽突然發生氣爆，被害人洪武賓等三人逃生不及當場被火燒死。
  (三)查，被告辛○○為本件工地之現場負責人，依被告中油公司所定清洗油槽之標準
    作業程序，有測量油氣濃度、管制現場煙火之責，詎因現場油氣濃度過高，且疑
    有明火引爆油槽，致生本件工安意外，其有過失至為明顯，自應依民法第一百八
    十四條第一項前段負損害賠償責任，而被告鉅成公司為被告辛○○之僱用人，依
    民法第一百八十八條第一項規定，亦應與被告辛○○負連帶責任；另被告鉅成公
    司為本件被害人洪武賓之雇主，未依勞工安全衛生法第五條第一項第十一款、第
    二項規定提供必要安全衛生之設備，其違反上開保護他人法律之規定，致生本件
    工安意外，亦應依民法第一百八十四條第二項負損害賠償之責。再者，被告中油
    公司為本件工程之事業單位，且依被告中油公司所定清洗油槽之標準作業程序，
    除抽空油槽、盲斷外，應先打開所有人孔，進行通風數天清除槽內油氣，待油氣
    濃度降至爆炸下限以下，始得同意工人進入油槽進行人工清洗，又每天動工前，
    應先由被告中油公司與承包商會同檢測油氣，確認安全後被告中油公司始得簽發
    動火許可證，交由承包商入槽施工，而系爭三０八號油槽清洗工程之人孔拆除工
    程係由被告中油公司另行發包與他家廠商，再交由被告鉅成公司清洗，中油公司
    並應於每天動工前會同檢測油氣，核發動火許可證，顯見被告中油公司與鉅成公
    司係屬勞工安全衛生法第十八條所稱共同作業之情形，是以系爭三０八號油槽屬
    內浮頂式油槽，油槽內由浮動平台分隔為上下二層空間，平時均有油氣堆積，故
    除底部人孔外，頂部人孔亦有開啟之必要，否則油氣聚積於浮頂上方，經日曬溫
    度增加體積膨脹，則極易洩入底層，造成底層油氣濃度突然升高，被告中油公司
    竟未僱工開啟頂部人孔通風，致上層油氣未完全排除，輔以被告辛○○於警訊所
    述，被告辛○○、甲○○並未每日確實檢測油槽油氣，仍簽發動火許可證，致事
    發當時油氣濃度過高超過爆炸下限而引爆，或因未落實煙火管制致疑有明火引發
    氣爆，被告中油公司顯並未落實其防止職業災害之必要事項，其違反勞工安全衛
    生法第十八條第一項之規定，自應依民法第一百八十四條第二項負損害賠償之責
    。又被告壬○○為被告中油公司大林廠工安環保組組長，負責規劃、督導各部門
    勞工安全衛生設施之點檢與檢查，是不論係因被告中油公司未依其清洗油槽標準
    作業程序開啟全部人孔，或未確實檢點油氣濃度再核發動火許可證，或未確實管
    制煙火，均與被告壬○○難脫干係，自應負損害賠償之責，而被告中油公司為被
    告壬○○之僱用人，亦應依民法第一百八十八條第一項負連帶賠償責任。爰依民
    法第一百八十四條第一項前段、第二項、第一百八十五條第一項、第一百八十八
    條第一項、第一百九十二條第二項、第一百九十四條之規定，請求被告五人連帶
    負賠償責任。
  (四)原告六人請求之金額，如下：
    (1)原告己○○為八十二年七月二十一日生，原告丁○○為八十四年四月二十五日
      生，原告戊○○為八十五年七月四日生，原告庚○○為八十八年四月三十日生
      ，事故發生時分別為六歲、四歲、三歲及不滿一歲，計至二十歲成年止，尚各
      需受扶養十四年、十六年、十七年、十九年，以臺灣地區八十九年度預測平均
      每人民間消費支出二十七萬七千四百四十八元，依霍夫曼計算法扣除中間利息
      後，其所需扶養費用各為三百萬零二千三百一十二元、三百三十二萬四千零五
      十九元、三百四十七萬八千一百九十六元、三百九十一萬六千四百七十五元，
      上開費用應由被害人洪武賓與原告癸○○平均分擔，是被害人洪武賓應負擔之
      扶養費各為一百五十萬一千一百五十六元、一百六十六萬二千零二十九元、一
      百七十三萬九千零九十八元、一百九十五萬八千二百三十七元。而本件被害人
      洪武賓因工安事故死亡，致原告己○○、丁○○、戊○○、庚○○年幼失怙，
      其精神上所受之痛苦不可言喻，爰各請求精神慰撫金一百萬元。是原告己○○
      、丁○○、戊○○、庚○○請求之金額共計各為二百五十萬一千一百五十六元
      、二百六十六萬二千零二十九元、二百七十三萬九千零九十八元、二百九十五
      萬八千二百三十七元。
    (2)原告癸○○請求至長子己○○成年為止十四年所需之扶養費，以臺灣地區八十
      九年度預測平均每人民間消費支出二十七萬七千四百四十八萬元，依霍夫曼計
      算法扣除中間利息後，共需扶養費用三百萬零二千三百一十二元，夫妻應互負
      扶養義務，原告癸○○自得請求其中二分之一，是被害人洪武賓應負擔之扶養
      費為一百五十萬一千一百五十六元。而本件被害人洪武賓因工安事故死亡，致
      夫妻天人永隔，原告癸○○精神上所受之痛苦不可言喻，爰請求精神慰撫金一
      百萬元。是原告癸○○請求之金額共計二百五十萬一千一百五十六元。
    (3)原告丙○○○為二十三年九月二十四日生，事故發生時為六十五歲，依八十七
      年臺灣地區簡易生命表，尚有十七年餘命，以臺灣地區八十九年度預測平均每
      人民間消費支出二十七萬七千四百四十八萬元，依霍夫曼計算法扣除中間利息
      後，共需扶養費用三百四十七萬八千一百九十六元，原告丙○○○共有子女四
      名，上開費用應由被害人洪武賓與其他三名兄姐分擔，是被害人洪武賓應負擔
      之扶養費為八十六萬九千五百四十九元。而本件被害人洪武賓因工安事故死亡
      ，致原告丙○○○老年喪子，難享天倫，悲痛逾恒，其精神上所受之痛苦不可
      言喻，爰請求精神慰撫金一百萬元。是原告丙○○○請求之金額共計一百八十
      六萬九千五百四十九元。
  (五)對被告抗辯之陳述：
    本件職業災害發生之原因不論係氣爆或火災，均需同時有可燃物及火源之存在，
    對於本件之可燃物係濃度過高之油氣，乃兩造所不爭執，有爭執者乃引發本件氣
    爆或火災之火源為何，依高雄市政府消防局火災原因調查報告書研判，本件之發
    火源有施工工具撞擊火花、靜電引起、抽煙引燃等數種可能，不論引發本件災害
    之發火源為何，被告中油公司、鉅成公司既屬勞工安全衛生法第十八條第一項第
    五款所稱共同作業之情形，則依勞工安全衛生法第五條、勞工安全衛生設施規則
    等相關規定，被告中油公司、鉅成公司均應負有清除危險性油氣、提供安全之設
    備、事先測定油氣濃度，並嚴格執行煙火管制之責，以排除其發生火災或氣爆之
    可能性。惟被告中油公司未完成驅除油氣之作業即簽發動火許可證，同意被告鉅
    成公司進入油槽刮除油泥，又未提供不會產生火花及靜電之設備供勞工使用，復
    未能及時檢測油氣濃度過高有引發火災之危險，被告中油公司、鉅成公司亦均未
    嚴格執行煙火管制，致生本件災害，本件工程之工地負責人即被告辛○○、監工
    人員即被告甲○○、工安環保組組長即被告壬○○均有過失，且其過失與被害人
    洪武賓之死亡具有相當因果關係無疑，被告中油公司、鉅成公司自應負連帶賠償
    之責。
三、證據：提出出生證明及譯本各四份、護照、戶籍謄本等件為證，並聲請訊問證人
    洪武章。
乙、被告方面：
一、聲明：
  (一)原告之訴駁回。
  (二)訴訟費用由原告負擔。
  (三)如受不利之判決，請准予供擔保免為假執行。
二、陳述：
  (一)被告中油公司及甲○○部分
    (1)本件油槽清洗工程係被告鉅成公司向被告中油公司承攬，而非被告中油公司與
      鉅成公司共同作業，被告中油公司之監造人員甲○○僅不定期負責工程進度、
      品質監督，依勞工安全衛生法第十六條規定，自應由被告鉅成公司就所承攬部
      分負勞工安全衛生法所定之雇主責任，被告中油公司為事業單位，僅需依勞工
      安全衛生法第十七條第一項規定，於事前告知該承攬人有關其事業工作環境、
      危害因素暨勞工安全衛生法及有關安全衛生規定應採取之措施。而勞工安全衛
      生法第十七條第一項規定：事業單位以其事業之全部或一部分交付承攬時，應
      於事前告知該承攬人有關其事業工作環境、危害因素暨本法及有關安全衛生規
      定應採取之措施，該條規定之事前，應指交付承攬前，而該承攬人則應指承攬
      契約之相對人而言，且法律所謂告知義務，僅指書面或口頭陳述事實，使相對
      人知悉其內容之義務，並不包含使相對人於知悉特定事實之內容後，進而為一
      定行為或不行為之義務，行政法院八十八年判字第三九三號判例可資參照，是
      被告中油公司於系爭工程施工前之八十七年三月二十四日、八十七年六月二十
      九日、八十八年七月二十九日已由大林煉油廠陸運組分別召開施工前安全會議
      ，並於事發當日八十八年十一月二十二日上午八時十五分施工前，由轄區陸運
      組劉進興課長簽發工作安全許可證，其上已明確載明「煉儲設備或管線原存留
      物質：原油」、「施工前施工設備內部及其周圍十公尺內可燃性氣體濃度測定
      在爆炸下限之百分之二十以下」及「已確認施工安全複檢完成並會同轄區環境
      安全檢點完成」，並由承攬商工地負責人兼工安衛生管理員即被告辛○○簽名
      確認無誤，足認被告中油公司已充分告知承攬商即被告鉅成公司有關系爭三０
      八號油槽清洗工程之工作環境、危害因素及有關勞工安全衛生法規定應採取之
      措施。
    (2)又依勞工安全衛生法第五條及勞工安全衛生設施規則第一條、第一百七十一條
      、第一百七十七條、第一百八十八條、第三百十條規定，雇主應對煙火管制、
      通風即可燃性氣體濃度測定負法定責任，系爭三０八號油槽清洗前，被告中油
      公司召集之施工前安全檢討會議亦特別載明承攬商即鉅成公司應自備可燃性氣
      體偵測器，每二小時測量一次，作業環境有變應隨時測定等語，施工說明書亦
      載明施工期間，承攬商負一切安全責任，是縱工作中有通風不良之情形，通風
      責任亦應由承攬商即被告鉅成公司負責。
    (3)又被告鉅成公司提出之「油池清洗安全衛生工作守則」、「油槽清洗安全衛生
      工作守則」、「油槽安全處理檢點表」並非被告中油公司大林煉油廠所有之規
      定，亦非本件油槽清洗工程之合約文件，應由被告鉅成公司舉證證明其真正；
      且依本件工程合約附件工作說明書第十項第十三款約定所示，油槽人孔拆裝為
      被告鉅成公司承攬本件工程之工作項目，是被告鉅成公司抗辯被告中油公司未
      打開頂板人孔導致系爭事故發生，乃推卸責任之說法；況依高雄市政府勞工局
      勞工檢查所報告書所示，足證系爭三０八號油槽當時通風對流良好，且本件事
      故係因火災而非氣爆，高雄市政府勞工局勞工檢查所亦認為可燃性氣體濃度測
      定數值並無甚大意義。
    (4)又被告中油公司之工程監造技術員即被告甲○○於事發當日施工前，確已會同
      承攬商即被告鉅成公司之工地負責人及安全衛生人員即被告辛○○檢測施工環
      境安全無虞後，始將系爭三０八號油槽交予被告鉅成公司進行清洗作業，並於
      施工中再度抽測，並非如原告所稱未依規定會同被告鉅成公司檢測；至被告辛○○陳稱卷內工作安全許可證及作業環境測量表均係被告中油公司人員所偽造
      一情，惟依被告辛○○於八十八年十一月二十二日警訊筆錄中所述，上開工作
      安全許可證及作業環境測量表上辛○○之簽名乃被告辛○○授權被告鉅成公司
      員工詹育青所為，詹育青於八十八年十二月三日警訊筆錄亦表示當日確實有找
      被告中油公司監造人員甲○○至系爭三０八號油槽檢測油氣，可見被告辛○○
      之說詞乃為脫免責任所為之不實陳述；而證人洪武璋於鈞院九十一年十二月三
      日言詞辯論筆錄雖證稱：「抽風設備是有，但沒有開。‧‧‧當時沒有看到什
      麼人的測什麼油氣。事發當時爆炸時火跑出來。‧‧‧」等語，然依被告鉅成
      公司工地負責人辛○○及員工詹育青等人於保安警察第二總隊第五大隊第二中
      隊調查筆錄所述，事故當時在場人員中並無證人洪武章，故其證言顯然不實，
      並不可採。
    (5)再者，本件死亡事故係因火災而非氣爆引起，而導致火災之直接原因為現場有
      明火，即有人吸煙及使用打火機引起，此由高雄市政府消防局邀請學者專家至
      顯場勘驗結果，於系爭三０八號油槽內明確顯示有起火點，且經高雄市政府消
      防局以打火機點火實驗，證實確會引燃油氣，另由油槽外有打火機，油槽內、
      外均發現有煙蒂，抽水管濾網上亦發現香菸濾嘴，足證承攬商員工確有違法抽
      煙之行為，同時為避免抽煙被發現，還將抽過之煙蒂藏於保特瓶內。另依工安
      專家林熾昌先生及火場鑑識專家廖茂為先生二人之著作歸納，若為氣爆（爆炸
      ）應有下列現象：容器（油槽）破裂摧毀，產生攝氏一千度以上高溫使人
      遭受燒傷碳化，伴隨爆炸現象發生衝擊波，可摧毀百公尺外建物之玻璃窗，
      產生巨大爆炸聲響，氣體爆炸為整個混合氣體同時發火，常無明確起爆點
      。惟本件死者三人皆因中樞衰竭死亡，身體無遭火灼傷之紀錄，事發當時亦無
      明顯爆炸聲，災害發生之壓力波並未將油槽內部物件強力摧毀，附近民宅亦無
      門窗震碎破裂之情形，足見本件三位罹難者均係死於火災無誤。再依高雄市政
      府勞工局勞動檢查所檢查報告第十三頁所載，火災爆燃發生之原因必須有可燃
      性物質、助燃物質及著火源三者同時存在，本件工作係油槽油泥清洗工程，且
      當時通風良好，氧氣供應十分充足，前述可燃性物質、助燃物質之要件已經具
      備，故關鍵因素應係著火源，換言之，僅有油泥、氧氣並不會導致本件事故發
      生，必須有著火源才會引起本次事故，是縱認系爭三０八號油槽為氣爆，也須
      有人點火且油氣濃度含量達爆炸範圍才會引爆，是本件事故之直接原因並非油
      泥、油氣或攜帶打火機、香菸，而係點火或抽香菸。故本件事故之肇因乃被告
      鉅成公司及辛○○未善盡絕對嚴禁煙火之法定責任及工地一切安全事務管理之
      契約責任，被告中油公司、壬○○、甲○○均無任何過失責任可言。
  (二)被告壬○○部分
    (1)被告中油公司將系爭三０八號油槽工程發包予被告鉅成公司承作，並分別於八
      十七年三月二十四日召開大林廠陸運組油槽人工儲槽清洗工程安全會議，於八
      十七年六月二十九日召開大林廠陸運組油槽人工清洗工作施工說明會議，於八
      十七年八月十九日舉辦大林廠承攬商負責人安全座談會，於八十七年一月二十
      日、八十八年二月二十六日舉辦二次承攬商油槽清洗安全衛生訓練，於八十八
      年七月二十九日召開Ｄ三０八油槽清洗暨檢修施工前安全研討會議，且自八十
      七年五月二十日起至八十八年六月二十九日止，亦對被告鉅成公司於系爭三０
      八號油槽工作之人員實施入廠安全衛生訓練，是被告中油公司已充分告知被告
      鉅成公司有關系爭三０八號油槽工程之工作環境、危害因素及有關安全衛生規
      定應採取之措施，而對於本件油槽火災事故，除職業災害補償依法應與鉅成公
      司負連帶責任外，其他勞工安全衛生法所規定之雇主責任，應由被告鉅成公司
      負擔，而與被告中油公司無涉（參見勞工安全衛生法第十六條），此由行政院
      勞工委員會八十八年二月十九日台八十八勞安二字第００五五四八號函示：「
      承攬人承攬之作業場所有引火性液體之蒸氣或可燃性氣體滯留，而有爆炸、火
      災之虞者或原事業單位於交付承攬時，告知該承攬人有關其承攬之作業場所有
      是項危險之虞者，承攬人自應依勞工安全衛生法第十六條規定負該作業場所作
      業前測定之責任。」等語亦可參佐，是原告指稱被告中油公司應依勞工安全衛
      生法所定雇主責任隨時檢測油槽內瓦斯濃度，被告壬○○擔任被告中油公司工
      安環保組組長，未在現場監測是否適於施工等語，顯係誤解勞工安全衛生法之
      規定。
    (2)又被告壬○○為被告中油公司工安環保組組長，依大林煉油廠勞工安全衛生自
      動檢查實施細則第四條第六款之規定，被告壬○○負責之工安環保組下安全衛
      生課之職責為：彙編各部門所訂職業災害防止計畫、工安衛生預算、各種作
      業安全衛生工作守則，並指導有關部門實施。規劃、督導各部門之勞工安全
      衛生管理。規劃、督導安全衛生設施之點檢與檢查。推行、輔導有關人員
      實施巡視、定期檢查、重點檢查及作業環境測定。規劃、實施勞工安全衛生
      教育訓練及法令宣導。規劃勞工健康檢查、實施健康管理、預防職業病。
      督導職業災害調查及處理、辦理職業災害統計。督導或管理轄區勞工安全衛
      生有關文件、資料、紀錄之建檔與保管及其他有關事項。是可知安全衛生課所
      負之責乃工安環保計畫之彙編、規劃、相關文件之統計、保管等幕僚策劃工作
      ，與本件油槽火災事故之發生毫無關連。
    (3)又被告中油公司及其大林煉油廠之工安衛生管理係採「責任轄區制」，系爭三
      ０八號油槽屬陸運組中林輸油課轄區，並不受被告壬○○所掌工安環保組指揮
      管理，工安環保組僅派有安全衛生師黃英堅提供工作安全衛生諮詢而已，而依
      大林煉油廠陸運組中林輸油課Ｄ１區個人工安責任區圖，系爭三０八號油槽乃
      屬陸運組黃賢章、葉永旺、莊參龍、呂福章之個人工安責任區，是系爭三０八
      號油槽既非屬被告壬○○所任職工安環保組或其個人工安責任轄區，則本件事
      故之發生顯與被告壬○○毫無關聯。此由本件工程承攬商每日作業前，被告中
      油公司內部係由陸運組操作領班即被告甲○○負責測定油槽內可燃性氣體濃度
      ，若符合施工標準始核發工作安全許可證准予動工，及作業中亦係由被告甲○○隨時抽測可燃性氣體濃度，及對照案發當日工作安全許可證之簽發人員均大
      林廠陸運組中林輸油課之人員，工作安全許可證上亦載明轄區部門為中林課，
      監造部門為陸運組，環境安全檢點由轄區部門負責，及本案發生後，被告中油
      公司懲處之內部人員名單並不包括被告壬○○或其他工安環保組之人員可資證
      明。因之，依中國石油股份有限公司工安衛生責任區制度準則第三條及大林煉
      油廠工安衛生責任區制度實施細則第三條、第十條第二項規定，系爭三０八號
      油槽之安全衛生管理維護、所屬設備之自動檢查、環境整潔維護、安全衛生協
      調會議、工作安全許可證之簽發及工程承攬商有關安全衛生監督管理均應由陸
      運組負責。是縱如被告鉅成公司所辯，被告中油公司應負作業環境可燃性氣體
      測定控制通風之責，該測定控制責任仍非被告壬○○所掌工安環保組所負擔，
      原告未查明系爭三０八號油槽轄區為何，僅以被告壬○○為工安環保組組長即
      指被告壬○○應對一切工安意外負擔賠償責任，自屬無據。
    (4)又依勞工安全衛生相關法令規定，引火性氣體作業環境有關通風、氣體濃度之
      測定，乃雇主即承攬商之責任，被告中油公司、鉅成公司合約後附工作說明書
      第十條第十三款亦將人孔拆裝列為工作項目之一，合約單價表第十九項亦約明
      人孔蓋拆裝單價如何計算，並於工作說明書第十二條第十款約定油槽通風用抽
      送風機設備由承包商自備，實際上，被告鉅成公司於本件作業過程中，亦定時
      由工地負責人即被告辛○○負責隨時檢測油槽內可燃性氣體濃度及通風，可見
      本件油槽清洗工程之通風責任，無論依勞工安全衛生相關法令抑或被告中油公
      司、鉅成公司間之合約約定，均為承攬商即被告鉅成公司應負之責任。
    (5)又本件油槽火災事故之發生，經高雄市政府勞工局勞工檢查所及高雄市政府消
      防局鑑定結果，均認施工現場明火引發油槽火災繼而產生爆燃現象，並研判為
      現場工作人員吸煙所致，該火災事故經臺灣高雄地方法院檢察署檢察官偵查結
      果，亦認被告中油公司及其人員並無任何疏失之虞而予以簽結，是本件災害之
      癥結既在於工地現場出現明火，並研判為工作人員吸煙所致，則原告主張被告
      壬○○、中油公司未隨時在現場監測、檢測油氣等節，顯與本件災害之發生無
      相當因果關係。
    (6)又本件油槽事故係因施工現場明火引發油槽火災，繼而產生爆燃現象，是其因
      果關係係在於火源即明火之產生而不在可燃性物質（油氣）之存在，蓋本件工
      程作業地點既係在油槽之內，該工作環境富含油氣乃屬當然，加以清洗油槽攪
      動油泥之故，油氣濃度急遽上升更為必然，亦因其工作地點飽含可燃性物質，
      是被告中油公司三番四次召開大林廠陸運組油槽人工儲槽清洗工程安全會議、
      大林廠陸運組油槽人工清洗工作施工說明會議、大林廠承攬商負責人安全座談
      會、承攬商油槽清洗安全衛生訓練等會議，並特別要求承攬商嚴格管制煙火，
      被告鉅成公司未對其員工管制煙火，卻指摘被告中油公司未驅散油氣、選用材
      質不良之送風機等語，顯為卸責之詞；且本件油泥清洗工程，於清洗過程攪動
      油泥，本即會使油氣上升，在此工作過程中油氣濃度升高之測定責任，依前開
      法律及契約規定，本應由承攬商即被告鉅成公司負監測控制之責，是被告中油
      公司簽發工作安全許可證，將安全之工作環境交付予被告鉅成公司，以本件事
      故發生之時間為八十八年十一月二十二日上午十一時四十七分，當時已作業整
      個上午，縱油槽內有油氣濃度過高之情形，亦係被告鉅成公司清洗作業所致，
      並非被告中油公司當日所交付之工作環境於交付時即處於油氣過高之危險狀態
      ，故該油槽施工中油氣濃度之控制仍屬被告鉅成公司之責。
    (7)再者，被告中油公司大林煉油廠駐衛警係由內政部警政署保安警察第二總隊第
      五大隊第三中隊直接派駐，非屬被告中油公司之編制人員，且以被告中油公司
      政風組為其聯繫單位，是原告指稱被告中油公司及壬○○應對駐衛警之檢查工
      作負責，要非可採。況中油公司大林煉油廠駐衛警所屬保二總隊並無強制處分
      權，因此於執行檢查勤務時，充其量僅能請入場人員自動開啟私有車輛、衣物
      供檢查，並自動繳交打火機、火柴、香菸、酒類等易燃物品，如有不配合者禁
      止其進入廠區，如有夾藏攜入廠區情形，一旦查獲罰款究辦而已，是被告鉅成
      公司監工未盡勞工安全衛生法第十六條之雇主責任，制止違規員工之危險行為
      ，反將此等違規行為諉卸於被告中油公司，辯稱被告中油公司與壬○○應就此
      等違規行為負責，實屬無稽。
  (三)被告鉅成公司及辛○○部分
    (1)本件災害發生之關鍵原因即火源經高雄市政府消防局會同消防署鑑識人員於現
      場會勘後，初步歸納出重物撞擊、靜電引起火花及工人抽煙三項。就重物撞擊
      部分，油槽屬高危險區，對於作業攜入之工具有特別要求，此即油槽內檢修之
      工具何以規定需為銅製之緣故，本件現場用以排除槽內油氣之「氣動式送風機
      」，其空心管槽壁人孔皆係鋼鐵製，該氣動式送風機運轉時，空心管除未連接
      靜電消除夾排除靜電外，亦無任何支撐足以保持平衡，該空心管與槽壁人孔因
      摩擦、撞擊而產生靜電，恐為此次氣爆之主因，此觀氣爆現場以置有氣動式送
      風機之槽壁人孔附近碳化程度最深，顯係氣爆最嚴重之處，輔以被告中油公司
      大林廠於氣爆後，即於該氣動式送風機空心管緊急接上靜電消除夾，並放置模
      板支撐以保持平衡等情，益徵本件氣爆實係因被告中油公司用以排除槽內油氣
      之氣動式送風機材質不良暨設置、管理不當所致。
    (2)又油槽清洗作業大致分為驅逐油氣與清洗兩大階段，其中驅逐油氣係由被告中
      油公司自行完成，主要目的在於將油槽內部之可燃氣體、有害物質及氧氣等控
      制在標準範圍內，以免清洗階段導致清洗工人入內施作刮除油泥工程時，引發
      氣爆或中毒危險，依油槽清洗安全衛生守則第四項第三點：「人員進入油槽作
      業前必須先驅逐槽內油氣，其驅逐方式有機械通風法（使用抽風機、送風機）
      與自然通風法。」及第四點：「打開油池人孔應先開頂板人孔後開壁板人孔，
      使油氣向上擴散以免油氣流出聚集油池區地面。」之規定，驅逐油氣之正常程
      序除利用機械通風法或自然通風法驅逐槽內油氣外，應先開放頂板人孔通風五
      至七天後，再將壁板人孔開放通風五至七天，方可完成將油槽內部之可燃氣體
      、有害物質及氧氣控制在標準範圍內之目的，倘未依正常程序將油槽頂板人孔
      及壁板人孔打開通風，致槽內油氣未能適當擴散，油氣定將聚集油槽頂部人孔
      或其他出口，一旦該處產生火花，則氣爆引發無可避免。被告中油公司大林廠
      未依規定先將頂板人孔打開通風，而僅開放壁板人孔通風，即逕於油槽安全處
      理點檢表第三項內部通風勾取油槽上下部有人孔蓋已確實開放、油槽內確實通
      風良好，而准被告鉅成公司動工，事發當天之「大林廠動火、密閉場所工作安
      全許可證」亦經被告中油公司派員確認並簽署認定該油槽通風、浮油、可燃物
      等已符合安全要求，被告鉅成公司之工地負責人於入內施作前，為施工前之檢
      查作業，僅得檢查油槽底部，卻無法檢測頂部人孔處未開放部分，是被告中油
      公司大林廠上述作為已足令進入油槽內施作刮除油泥工程之清洗工人，時時陷
      入油槽氣爆或中毒之危險中，更加重氣爆意外發生之危險。因之，本件爆燃事
      件係因施工油槽存有高度不穩定之油氣所致，被告中油公司漠視油槽通風作業
      自應負終局責任。
    (3)被告甲○○於事發當日並未進行油氣檢測，被告中油公司並係將人孔開啟及管
      線抽離工作發包予其他公司承作，現場發現之打火機、煙蒂亦無法辨別是何人
      所有，鑑定報告僅表示「可能」係明火發生爆炸，自不應令被告鉅成公司、辛○○負責。
    (4)又關於人孔開啟部分，依被告中油公司與鉅成公司之合約係實做實算，亦即經
      監工通知需開啟時始由被告鉅成公司開啟，事發當日監工甲○○並未要求被告
      鉅成公司開啟人孔，且事後被告中油公司Ｄ三一六號油槽亦在無人工作時發生
      氣爆，被告中油公司表示係硫化鐵自燃，並提出油槽清洗檢討，益徵被告中油
      公司確有疏失。
三、證據：大林廠陸運組油槽工人人工儲槽清洗工程安全會議記錄、大林廠陸運組油
    槽人工清洗工作施工說明會議紀錄、大林廠承攬商負責人安全座談會課程表及簽
    到簿、承攬商油槽清洗安全衛生訓練課程表及簽到簿、Ｄ—三０八油槽清洗暨檢
    修施工前安全研討會簽名單及會議記錄、鉅成公司人員入場安全衛生訓練紀錄、
    行政院勞工委員會八十八年二月十九日台八十八勞安二字第００五五四八號函、
    大林煉油廠勞工安全衛生自動檢查實施細則、高雄市政府勞工局勞工檢查所職業
    災害檢查報告書、高雄市政府消防局火災原因調查報告書、工作說明書、大林煉
    油廠動火密閉場所工作安全許可證、中林課侷限空間非動火作業環境測量紀錄表
    、高雄市政府勞工局勞工檢查所八十九年四月五日八九高市勞檢一字第二五八一
    號函、合約單價表、大林煉油廠組織架構表、被告辛○○八十八年十二月二十二
    日調查筆錄、八十八年十二月十七日調查筆錄、詹育青八十八年十二月三日調查
    筆錄、中國石油股份有限公司工安衛生責任區制度準則、大林煉油廠工安衛生責
    任區制度實施細則、大林廠工安責任轄區圖、大林煉油廠陸運組中林輸油課Ｄ１
    區個人工安責任區圖、大林廠陸運組人員組織表、化學安全工學第十頁、火災調
    查與鑑識實務第五八、七一、一五一、一五二頁、承攬商入廠安全衛生訓練測驗
    試題紙、照片、九十二年八月二十日蘋果日報、內政部警政署保安警察第二總隊
    第五大隊第三中隊八十五年二月一日保(五)(3)創總字第０二七二號函、大林廠簡
    化收文箋、中國石油股份有限公司高雄煉油總廠大林廠八十五年二月二十六日
    大政課字第００三號書函、中油公司大林煉油廠辦事細則、林埔分隊三崗十崗同
    仁執行檢查包商工火種注意事項、中國石油公司大林煉油廠政風組公務通知、大
    林煉油廠工程（工作）預算及發包申請書、中油公司大林煉油廠工程發包招標公
    告、中國石油股份有限公司工程合約、中國石油股份有限公司工程承攬摘要、大
    林煉油廠施工說明書會簽傳遞表、開工通知報告書、被告甲○○財產歸戶清單、
    建物登記謄本、被告壬○○工作人員薪資表、土地登記謄本等件為證。
丙、本院依職權調閱臺灣高雄地方法院檢察署八十八年度相字第一八九０、一八九一
    、一八九二號相驗卷宗（含警卷二宗、照片一宗），及查詢兩造之財產歸戶資料
    暨所得稅申報資料。
    理      由
一、本件被告中油公司之法定代理人原為子○○，嗣於訴訟中變更為郭進財，有被告
    中油公司變更登記表一紙在卷可參，經依法聲明承受訴訟，核無不合，應予准許
    ，合先敘明。
二、原告起訴主張：原告己○○、丁○○、戊○○、庚○○係被害人洪武賓之子女，
    原告癸○○係被害人洪武賓之配偶，原告丙○○○則係被害人洪武賓之母親，被
    害人洪武賓受僱於被告鉅成公司在其向被告中油公司承攬之系爭三０八號油槽工
    作，不料系爭三０八號油槽竟於八十八年十一月二十二日上午十一時四十七分許
    發生氣爆，被害人洪武賓逃生不及當場死亡，而被告辛○○為本件工程之現場負
    責人，未依規定確實測量油氣濃度並管制煙火，被告鉅成公司為被害人洪武賓之
    雇主，未依規定提供勞工必要之安全衛生設備，被告中油公司為本件工程之事業
    單位，未依標準作業程序打開頂部人孔進行通風及管制煙火，被告甲○○為本件
    工程之監造人員，未依規定確實檢測油氣，被告壬○○為被告中油公司之工安環
    保組組長，未盡其規劃、督導各部門勞工安全衛生設施點檢與檢查之責，渠等具
    有過失至為明顯，且被告辛○○為被告鉅成公司之受僱人，被告甲○○、壬○○
    為被告中油公司之受僱人，被告鉅成公司、中油公司自亦應就被告辛○○、甲○○、壬○○之不法侵害行為負連帶賠償責任，爰依侵權行為之法律關係，請求被
    告連帶賠償原告等人扶養費及精神慰撫金如聲明所示。
三、被告中油公司及甲○○則以：本件油槽清洗工程係由被告鉅成公司向被告中油公
    司承攬，非屬被告中油公司與被告鉅成公司共同作業之情形，有關作業場所之煙
    火管制、通風、可燃性氣體測定等均屬被告鉅成公司應負之雇主責任，被告中油
    公司僅需依勞工安全衛生法第十七條第一項規定負責，而被告中油公司已於開工
    前召集多次安全會議，充分告知承攬商即被告鉅成公司有關系爭三０八號油槽清
    洗工程之工作環境、危害因素及有關勞工安全衛生法規定應採取之措施，被告甲○○於事發當天亦確有依規定檢測油氣，頂部人孔之開啟作業復屬被告鉅成公司
    之承攬範圍，被告中油公司、甲○○自無何過失可言，況本件事故係因明火引燃
    ，即係因有人抽煙或點打火機所致，益徵本件事故確係因被告鉅成公司、辛○○
    未善盡絕對嚴禁煙火之責任所致等語資為抗辯。被告壬○○則以：本件油槽清洗
    工程係由被告鉅成公司向被告中油公司承攬，非屬被告中油公司與鉅成公司共同
    作業之情形，有關勞動安全衛生法第十六條所定之雇主責任自應由被告鉅成公司
    負擔，是原告以被告壬○○未於現場監測是否適於施工具有過失，顯有未洽；且
    系爭三０八號油槽並非工安環保組或被告壬○○之個人責任轄區，縱認被告中油
    公司應負作業環境可燃性氣體濃度之測定控制責任，該測定控制責任亦非被告壬○○所應負擔；況本件災害經鑑定結果，研判係因工作人員吸煙所致，自與原告
    主張被告壬○○、中油公司未隨時在現場監測、檢測油氣等節欠缺相當因果關係
    ；另被告中油公司大林煉油廠之駐衛警乃係由內政部警政署保安警察第二總隊第
    五大隊第三中隊直接派駐，非屬被告中油公司之編制人員，駐衛警亦無強制處分
    之權利，是本件實係因被告鉅成公司監工未善盡勞工安全衛生法第十六條之雇主
    責任，制止違規員工之危險行為所致等語為資為抗辯。被告鉅成公司及辛○○則
    另以：本件災害之原因即火源經鑑定結果有重物撞擊、靜電引起火花及工人抽煙
    三種可能，而本件現場用以排除槽內油氣之「氣動式送風機」，其空心管槽壁人
    孔皆係鋼鐵製，該氣動式送風機運轉時，空心管除未連接靜電消除夾排除靜電外
    ，亦無任何支撐足以保持平衡，該空心管與槽壁人孔摩擦、撞擊產生靜電，恐為
    此次氣爆之主因，是本件氣爆實係因被告中油公司用以排除槽內油氣之氣動式送
    風機材質不良暨設置、管理不當所致；又油槽清洗作業分為驅逐油氣與清洗兩階
    段，其中驅逐油氣係由被告中油公司自行完成，被告中油公司大林廠未依規定先
    將頂板人孔打開通風，而僅開放壁板人孔通風，復未打開頂部人孔，使油槽內存
    在高度不穩定之油氣而生本件災害，被告中油公司自應負終局責任；且鑑定報告
    僅表示本件可能係因明火爆炸，並無法加以確認，現場發現之煙蒂、打火機亦未
    能辨別係何人所有，自不應令被告鉅成公司及辛○○負責等語資為抗辯。
四、原告主張系爭三０八號油槽之清洗工程係由被告鉅成公司向被告中油公司承攬，
    被害人洪武賓則受僱於被告鉅成公司在系爭三０八號油槽內工作，及於八十八年
    十二月二十二日上午十一時四十七分許，系爭三０八號油槽因發生工安意外，被
    害人洪武賓逃生不及死亡之事實，為被告所不爭執，並經本院依職權調閱臺灣高
    雄地方法院檢察署八十八年度相字第一八九０、一八九一、一八九二號相驗卷宗
    （含警卷二宗、照片一宗）查核屬實，原告此部分之主張，自堪信為真實。又原
    告主張被告等人因過失行為不法侵害被害人洪武賓致死，均應負損害賠償責任之
    事實，則為被告所否認，並各以前開情詞置辯。按因故意或過失，不法侵害他人
    之權利者，負損害賠償責任；違反保護他人之法律，致生損害於他人者，負賠償
    責任。但能證明其行為無過失者，不在此限；民法第一百八十四條第一項前段、
    第二項分別定有明文。是民法第一百八十四條第二項之規定，僅係被害人於能證
    明加害人係違反保護他人之法律時，即得就加害人行為具有過失一節免負舉證責
    任，其仍須具備須有加害行為；須侵害權利或利益；須發生損害；須加
    害行為與損害有因果關係；須有責任能力；須有故意或過失之要件，始得令
    加害人負損害賠償之責，而非僅需加害人之行為具有過失即足以當之，故本件應
    審究者為：(一)本件工安意外之原因為何？(二)本件被告中油公司與鉅成公司是否屬
    於共同作業之情形？(三)被告鉅成公司、中油公司、甲○○、壬○○、辛○○應負
    之義務為何？(四)被告鉅成公司、中油公司、甲○○、壬○○、辛○○等人之行為
    是否具有過失？(五)若有過失，其過失行為與被害人洪武賓之死亡結果間是否具有
    相當因果關係？
五、本件工安意外之原因為何？
  (一)本件事故發生後，經高雄市政府勞工局勞動檢查所至現場檢查結果，系爭三０八
    號油槽直徑四十八點七六公尺，高度十九點三公尺，容量三萬四千公秉，內容物
    為凝結原油，災害前已騰空，僅剩油泥待清除，事故發生後，系爭三０八號油槽
    頂部已完全破壞坍塌，與壁槽銜接部分產生多處裂縫，油槽北側近西位置槽頂有
    一大裂縫，槽壁有被火焚燒之痕跡，而油槽西南側人孔與防液堤間置有盛裝油泥
    之多只油桶，人孔兩側設置兩具以壓縮空氣為動力之空壓幫浦，抽取口以可撓性
    塑膠軟管與油槽抽水管銜接，油槽正北方之攪拌機孔處，置有一具由被告中油公
    司大林煉油廠提供之以壓縮空氣為動力之送風機，幫浦及送風機之壓縮空氣來自
    油槽北側防液堤外道路另邊空氣管路，清洗作業所使用之工具為長約二點五公尺
    ，厚約一公釐之鋁板，上插兩枝竹竿充作握把，兩端接有鍍鋅鐵線結成圈狀，另
    有一支為司法人員於八十八年十一月二十三日下午自油槽內取出材質不明之耙子
    ，由外表觀之，該耙子並無燒灼之痕跡，而據被告中油公司大林煉油廠陸運組操
    作員蘇士元所述，其於八十八年十一月二十二日下午二時許即滅火後整理現場時
    ，在系爭三０八號油槽西南方人孔旁發現一廢紙箱，內有數空保特瓶及一空七星
    牌煙盒，另於紙箱旁飼料袋下發現一七星牌煙盒，內有數支香菸及打火機（參見
    警卷第五五至五六頁），被告中油公司大林煉油廠陸運組中林輸油課課長劉進興
    亦陳稱，其於八十八年十一月二十三日下午會同司法機關人員巡視現場時，於出
    入人孔旁發現空七星牌香菸空盒處之紙箱內，發現兩支盛裝煙蒂及檳榔渣之保特
    瓶，被告中油公司大林煉油廠消防隊規劃師即災後入內搬運屍體之何銘聰指稱，
    其進入現場時發現三名死者臉部並未戴用呼吸防毒面罩，以仰姿陳屍面向出入人
    孔，距離約四點五公尺呈半圓形仰臥，現場尚有兩塊鋁板及一支耙子，另經高雄
    市政府勞工局勞動檢查所於八十八年十一月二十六日上午，前往檢查已抽取積水
    之油槽，在人孔左前方不遠處遺留一塊鋁板，人孔左右兩側槽壁上直立倚靠二支
    耙子，無被焚燒痕跡，檢查前，將前來抽水之油罐車之抽水可撓性塑膠軟管自人
    孔抽出時，發現抽水管口濾網上，附有許多香菸濾嘴等情，有高雄市政府勞工局
    勞動檢查所職業災害檢查報告書一件在卷可參，並有本院依職權函調之現場照片
    一宗可佐，是由災後現場毀損之情形研判，本件事故當時確有發生極為嚴重之火
    災，而以儲槽頂部損害之情況及其與槽壁銜接部分之裂痕可知，災害當時並產生
    有氣爆之壓力波，輔以證人蘇士元所述，其係因在槽區作業之承攬人勞工前往控
    制室告知始知災害發生，及經高雄市政府勞工局勞動檢查所查詢附近之事業單位
    ，並無人立即知悉等情，足見事故發生當時並無明顯之爆炸聲，再參酌該事故所
    生之壓力波並未將油槽內部物品強力摧毀，堪認該壓力波應屬爆燃現象。另以系
    爭三０八號油槽槽外周圍地面，僅西側人孔處外側附近之物品機有燃燒痕跡，其
    餘區域並無燃燒現象，西側人孔油泥吸出管兩旁各有一雙工作膠鞋，表面均有燃
    燒現象，及西側人孔與罹難人員間浮頂壁略成圓形燃燒痕跡等情判斷，足認本件
    係先有火災始發生爆燃，且起火點即在西側人孔內緣附近。
  (二)又依事故現場之遺留物研判，可能之火源有：碰撞、摩擦；電氣火花；自
    燃發熱；靜電；吸煙。而以槽底於事故發生前有油泥及油水積存，清洗工作
    人員所使用之工具，為刮取油泥之鋁板及材質不明之耙子，鋁製板塊於油水中與
    槽底摩擦，當不會有火花或發熱情形，遺留於現場之耙子，外觀良好，無被火燃
    燒之痕跡，是應可排除因碰撞、摩擦引發火災之可能。又事發當日上午十一時十
    分許，被告辛○○即宣布停止作業，為兩造所不爭執，自堪採信，故於本件事故
    發生時，系爭三０八號油槽已經停止運作，槽內無任何電器設備，而系爭三０八
    號油槽所使用之動力機械為幫浦及送風機，其動力來源為被告中油公司大林煉油
    廠所提供之壓縮空氣，當不會有火花產生，是亦可排除電氣引燃火源之可能；另
    油槽內部雖常存有會發熱之硫化鐵，該物質於乾燥高熱環境下有發熱自燃之可能
    ，然以當日尚有工人入內工作，可知當日自然日照當不致對儲槽產生高熱環境，
    且系爭三０八號油槽自八十八年十一月八日起通風排放油氣，被告鉅成公司並於
    八十八年十一月十五日開始派員入槽工作，是若係因硫化鐵自燃現象，當在此之
    前即早已發生，故亦可排除硫化鐵自燃之可能。再者，當天相對濕度為百分之七
    十四（參見高雄市政府消防局火災原因調查報告書），作業人員所著膠鞋浸於油
    水中且身體流汗潮濕，應不致產生靜電，該油槽並設置有九條接地線，若有靜電
    亦可由此導入地下，而可撓性塑膠軟管並係位於槽外，復無燃燒痕跡，故可排除
    靜電引火之可能。因之，以災後於現場油槽人孔外側槽壁旁發現有二包香煙，其
    中一包為空盒，一包內有香菸及一只打火機，翌日警方前往蒐證時，復於西側人
    孔處附近發現一只打火機，並於抽水管口濾網上發現許多香菸濾嘴，及經高雄市
    政府消防局以鐵桶模擬現場狀況，經以鐵鎚於桶壁敲打入二支鐵釘（每支各敲打
    五下）、煙蒂於人孔下無焰燃燒五分鐘（二次）、在人孔處外以打火機點火（二
    次）實驗結果，除用打火機在人孔處外點火實驗會引燃油氣使桶內發生爆燃外，
    其他方式均未引燃（參見高雄市政府消防局火災原因調查報告書），是本件以抽
    煙引起火災之可能性最大。
  (三)本件經送請高雄市政府消防局鑑定結果，研判其起火原因以槽內油泥受中午陽光
    高溫照射影響與工人在槽內翻動油泥後，油氣蒸發自人孔擴散至大氣與大氣混合
    後，混合氣體在燃燒上下限範圍內，「明火」引發油槽爆燃現象之可能性較大，
    另高雄市政府勞工局勞動檢查所亦認災害發生之過程可能在當天上午十一時十分
    許，被告辛○○下達停止工作下班後，所有人員即開始準備收拾器材，至十一時
    三十分間可能有人在人孔旁吸煙到十一時三十分剛好吸完，吸完之煙蒂為防被發
    覺，即就丟到油槽之人孔內滅跡，對此甚至不排除油槽內罹災三人亦有吸煙之可
    能，該煙蒂如未弄熄，則掉進人孔下方引燃積存人孔下方之達燃燒範圍之油氣，
    槽內三人為突然發生狀況所嚇，為防火所燒及，急速直接往後退去，可能突發之
    烈焰吸收槽中有限之氧氣，或所生之濃煙使三人中樞衰竭不及逃生而罹災，有高
    雄市政府消防局火災原因調查報告書、高雄市政府勞工局勞動檢查所職業災害檢
    查報告書各一份在卷可參，其認定亦與本院之認定同。
  (四)至被告辛○○辯稱當日並未與被告甲○○會同檢測油氣一節，已為被告甲○○所
    否認，且被告辛○○自承卷附大林煉油廠動火密閉空間工作安全許可證上「辛○○」之簽名係其授權詹育青代簽（參見警卷第十六頁），證人詹育青亦表示入廠
    後即直接找被告甲○○到系爭三０八號油槽檢測油氣等語（參見警卷第十九頁）
    ，而前開工作安全許可證上「辛○○」之簽名與卷附中林課侷限空間非動火作業
    環境測量紀錄表上「辛○○」之簽名，無論運筆、轉折，由肉眼觀之，兩者極為
    相像，顯同係由詹育青所為，是被告甲○○所稱當日確有會同被告鉅成公司之人
    員檢測油氣之詞應屬可信。因之，被告甲○○既確有會同被告鉅成公司之人員檢
    測油氣，原告亦未能證明被告中油公司提供之油氣檢驗報告究有何不實之處，其
    以此質疑前開二份鑑定報告之鑑定基礎有誤一情，自無可採，附予敘明。
六、本件被告中油公司與鉅成公司是否屬於共同作業之情形？
  (一)按勞工安全衛生法第十八條所謂之「共同作業」，依行政院勞工委員會八十一年
    一月十一日台勞安一字第三五一九七號函釋，係指原事業單位將其事業之一部
    分交付承攬時，而與承攬人、再承攬人於同一時期、同一區域分別僱用勞工共同
    作業之謂，原事業單位如僅派員作規畫、監及指導時，則非該條文所稱之共同作
    業，另依行政院勞工委員會台勞安三字第三四一四四號函釋，事業單位與承攬
    人、再承攬人分別僱用勞工於同一期間、同一工作場所從事工作，不論施工期間
    長短或作業活動之場所是否經常出入，如有重疊部分均屬同一期間或同一工作場
    所之範疇。足證所謂共同作業，必須事業單位與承攬人分別僱用勞工在同一期間
    或同一工作場所共同工作，如非分別僱用勞工，或一方並未參與實際工作而僅單
    純了解工作進度，即非該條所稱之「共同作業」。
  (二)經查，本件油槽清洗工程係由被告鉅成向被告中油公司承攬，有關油槽之清洗均
    係由被告鉅成公司派員進行，被告中油公司並無派員參與清洗作業之施作，被告
    中油公司指派於現場之轄區領班兼任勞工安全衛生管理員甲○○，其工作性質僅
    係單純了解工作進度與監督而已，是被告中油公司、甲○○、壬○○抗辯被告中
    油公司與鉅成公司並非屬共同作業，被告中油公司乃係勞工安全衛生法第十六條
    所稱之事業單位之詞，應屬可採。
七、被告鉅成公司、中油公司、甲○○、壬○○、辛○○應負之責任各為何？
  (一)被告中油公司與鉅成公司非屬共同作業之情形，已如前述。按事業單位以其事業
    招人承攬時，其承攬人就承攬部分負本法所定雇主之責任；原事業單位就職業災
    害補償仍應與承攬人員負連帶責任。再承攬者亦同；事業單位以其事業之全部或
    一部分交付承攬時，應於事前告知該承攬人有關其事業工作環境、危害因素暨本
    法及有關安全衛生規定應採取之措施。承攬人就其承攬之全部或一部分交付再承
    攬時，承攬人亦應依前項規定告知再承攬人；勞工安全衛生法第十六條、第十七
    條分別定有明文。是被告中油公司既已將系爭三０八號油槽之油槽清洗工作交付
    被告鉅成公司承攬，則被告鉅成公司自應就其承攬部分負勞工安全衛生法所定之
    雇主責任，而被告辛○○為系爭工程之現場工地負責人，是不論施工進行中油氣
    濃度之檢測、煙火管制，均屬被告鉅成公司、辛○○應當負責之範圍。而被告中
    油公司既為原事業單位，依勞工安全衛生法第十七條第一項及勞工安全衛生法施
    行細則第二十三條規定，自負有以書面或召開協商會議並做成紀錄之方式，事前
    告知被告鉅成公司有關其事業工作環境、危害因素暨勞工安全衛生法及有關安全
    衛生規定應採取之措施。
  (二)至被告中油公司雖亦於大林煉油廠區入口處設有煙火管制，本件工程並需經被告
    中油公司簽發動火許可證後，始准被告鉅成公司入槽進行油槽清洗工作，然被告
    中油公司大林煉油廠並非僅有系爭三０八號油槽一座，其內尚有多座油槽，油槽
    內並均為易燃之危險物質，為顧及其整座廠區之安全，被告中油公司自有於廠區
    入口設置煙火管制之必要，但就系爭三０八號油槽而言，被告中油公司既已將之
    交付被告鉅成公司承攬，依法自應由被告鉅成公司負擔其承攬部分之煙火管制責
    任，此由被告中油公司於本件工程開始前召開之大林廠陸運組油槽人工儲槽清洗
    工程安全會議決議事項第十三點載明：「每天施工前承攬商工作人員應將煙火交
    由現場負責人保管，集中置轄區指定地點存放。」，該點所謂之現場負責人依工
    作說明書第六項規定乃承攬商設置之工作人員，亦可知煙火管制乃被告鉅成公司
    所應負責，自不能以被告中油公司為維護其廠區整體安全亦設有煙火管制，即謂
    系爭三０八號油槽清洗工程之煙火管制仍屬被告中油公司之義務，被告鉅成公司
    、辛○○所辯，尚無可採。
八、被告鉅成公司、中油公司、甲○○、壬○○、辛○○之行為是否具有過失？
  (一)被告中油公司應負之義務為勞工安全衛生法第十七條第一項之事前告知義務，已
    如前述，而被告中油公司於本件工程開工前，分別於八十七年三月二十四日召開
    大林廠陸運組油槽人工儲槽清洗工程安全會議，於八十七年六月二十九日召開大
    林廠陸運組油槽人工清洗工作施工說明會議，於八十七年八月十九日舉辦大林廠
    承攬商負責人安全座談會，於八十七年一月二十日、八十八年二月二十六日舉辦
    二次承攬商油槽清洗安全衛生訓練，於八十八年七月二十九日召開Ｄ三０八油槽
    清洗暨檢修施工前安全研討會議，並自八十七年五月二十日起至八十八年六月二
    十九日止，對被告鉅成公司於系爭三０八號油槽工作之人員實施入廠安全衛生訓
    練等情，有大林廠陸運組油槽工人人工儲槽清洗工程安全會議記錄、大林廠陸運
    組油槽人工清洗工作施工說明會議紀錄、大林廠承攬商負責人安全座談會課程表
    及簽到簿、承攬商油槽清洗安全衛生訓練課程表及簽到簿、Ｄ—三０八油槽清洗
    暨檢修施工前安全研討會簽名單及會議記錄、鉅成公司人員入場安全衛生訓練紀
    錄等件在卷可稽，另參諸前開安全會議、說明會議之內容，被告中油公司於前開
    歷次會議中均已明確說明條列各項工作環境、危害因素暨本法有關安全衛生規定
    應採取之措施，足認被告中油公司已盡其告知義務，而符合勞工安全衛生法第十
    七條第一項之要求。而被告壬○○為被告中油公司工安環保組之組長，被告中油
    公司所為既已符合勞工安全衛生法之要求，則被告壬○○對於工安之規劃即無何
    過失可言。再者，被告甲○○於事發當天確有依規定檢測油氣，已如前述，是被
    告甲○○亦無何過失行為之可言。
  (二)又依勞工安全衛生法及勞工安全衛生設施規則規定，被告鉅成公司承攬之工作場
    所為具有易燃物質之危險環境，被告鉅成公司、辛○○自負有管制煙火及檢測油
    氣等防護勞工安全衛生之義務，而依同在系爭三０八號油槽工作之葉聰敏所述：
    「（十一月二十二日辛○○是否先載你們到Ｄ１休息室將香菸、打火機放置在休
    息室？）辛○○在十一月二十二日八時許在我們進入Ｄ三０八油槽工作後，從沒
    有再載我們到Ｄ１休息室將香菸及打火機放在休息室，以前也沒有這樣做。」（
    參見警卷第二二至二三頁）及徐秋榮所述：「辛○○沒有跟我們講進入油槽區不
    能攜帶香菸及打火機，但他看到我們有攜帶香菸或打火機會把我們香菸、打火機
    沒收。」等語（參見警卷第二八頁），及災後於現場發現有香菸、打火機及煙蒂
    等情，顯見被告鉅成公司及其現場負責人辛○○確有未確實煙火管制之過失行為
    甚明。
九、若有過失，其過失行為與被害人之死亡結果間是否具有相當因果關係？
  (一)按侵權行為損害賠償之債，須損害之發生與加害人之故意或過失加害行為間有相
    當因果關係，始能成立。所謂相當因果關係，係以行為人之行為所造成之客觀存
    在事實，依經驗法則，可認通常均可能發生同樣損害之結果而言；如有此同一條
    件存在，通常不必皆發生此損害之結果，則該條件與結果並不相當，即無相當因
    果關係，不能僅以行為人就其行為有故意過失，自認該行為與損害間有相當因果
    關係；最高法院九十年度台上字第七七二號裁判可資參照。又按，民法第一百八
    十四條第二項之規定，不過係推定其有過失，是行為人仍需有加害行為，及其加
    害行為與結果間仍需具有相當因果關係始得構成。
  (二)經查，本件被告鉅成公司承攬之工作場所為油槽，其內並有油泥堆積，於工作過
    程中並會因翻攪產生油氣，而使該工作場所成為易燃之危險環境，此亦即被告中
    油公司為何在施工前安全會議中一再強調被告鉅成公司需落實煙火管制之故，而
    被告鉅成公司、辛○○未確實檢查，致使攜帶火種即香菸、打火機之人進入此等
    易燃之危險環境，並因吸煙而引發火災，致被害人洪武賓於死，被告鉅成公司、
    辛○○之過失行為，自與被害人洪武賓之死亡間具有相當因果關係無疑。
十、按因故意或過失，不法侵害他人之權利者，負損害賠償責任；被害人對於第三人
    負有法定扶養義務者，加害人對於該第三人亦應負損害賠償責任；不法侵害他人
    致死者，被害人之父、母、子、女及配偶，雖非財產上之損害，亦得請求賠償相
    當之金額；民法第一百八十四條第一項前段、第一百九十四條分別定有明文。本
    件被告鉅成公司、辛○○既因前揭過失行為，不法侵害被害人洪武賓之生命法益
    ，揆諸前揭規定，原告請求被告鉅成公司、辛○○賠償扶養費及精神慰撫金，洵
    屬有據。茲就原告得請求之金額分述如左：
  (一)扶養費部分：
    (1)按父母對子女依法亦均有扶養義務，且負扶養義務者有數人時，應各依其經濟
      能力負擔義務，民法第一千一百一十四條、第一千一百一十五條定有明文；又
      按受扶養權利者，以不能維持生活而無謀生能力者為限，前項無謀生能力之限
      制，於直系血親尊親屬不適用之，民法第一千一百十七條亦定有明文，是直系
      血親尊親屬受扶養之權利，雖不受無謀生能力之限制，惟仍應受不能維持生活
      之限制。查，原告己○○、丁○○、戊○○、庚○○分別係八十二年七月二十
      一日、八十四年四月二十五日、八十五年七月四日、八十八年四月三十日生，
      目前均為十歲以下之幼童，自無謀生能力，且其名下亦無任何財產，有稅務電
      子閘門財產所得調件明細表在卷可參，是原告己○○、丁○○、戊○○、庚○○確不能維持生活且無謀生能力自堪認定，其自有受扶養之權利。而原告丙○○○為二十三年九月二十四日生，為被害人洪武賓之母，名下無任何財產，有
      稅務電子閘門財產所得調件明細表附卷可佐，是原告丙○○○確不能維持生活
      亦堪認定，其自亦有受扶養之權利。另原告癸○○為五十八年一月九日生，名
      下雖無財產，惟其現年三十五歲，正值盛年，且無何生理或心理不適無法工作
      之情形，是難認其無謀生能力，而無受扶養之權利，故原告癸○○請求被告鉅
      成公司、辛○○賠償扶養費部分，自屬無據。
    (2)原告己○○、丁○○、戊○○、庚○○、丙○○○有受扶養之權利，已如前述
      ，爰就其得請求之金額分述如下：
      原告己○○部分：原告己○○為八十二年七月二十一日生，被害人洪武賓為
        五十四年七月十六日生，有出生證明及戶籍謄本可考，其二人於被害人洪武
        賓於八十八年十一月二十二日死亡時，分別係六歲四月、三十四歲，計至原
        告己○○成年為止，尚有十三年八月可受扶養；原告雖主張應以臺灣地區八
        十九年度預測平均每人消費支出二十七萬七千四百四十八元計算扶養費，惟
        按扶養之程度，應按受扶養權利者之需要，與負扶養義務者之經濟能力及身
        分定之，故扶養費數額之多寡，亦應依此情形而為適當之酌定，本院參酌九
        十年度高雄縣每戶家庭平均人數為三點三九人，每戶消費支出為四十六萬四
        千六百八十九元，平均每人消費支出為十三萬七千零七十六元，有中華民國
        臺灣地區九十年度家庭收之調查報告可佐，及目前之物價指數及國民生活水
        準，認應以每年十三萬七千零七十六元計算其扶養費用，始屬合理。是以原
        告己○○尚有十三年七月二十九日即十三點六六年（小數點第二位以下四捨
        五入）可受扶養，以每年十三萬七千零七十六元作為扶養費之計算基準，及
        原告己○○另有其母即原告癸○○可為扶養，則依年別5%複式霍夫曼計算法
        （第一年不扣除中間利息），原告己○○得請求之扶養費共計七十二萬七千
        五百三十八元【其計算式為：137076×10.00000000（此為應受扶養十三年
        之霍夫曼係數）＋137076×0.66×（10.00000000－00.00000000）÷2（受
        扶養人數）=727538（小數點以下四捨五入）】。是原告己○○於七十二萬
        七千五百三十八元範圍內之請求，應予准許。
      原告丁○○部分：原告丁○○為八十四年四月二十五日生，被害人洪武賓為
        五十四年七月十六日生，有出生證明及戶籍謄本可考，其二人於被害人洪武
        賓於八十八年十一月二十二日死亡時，分別係四歲六月餘、三十四歲，計至
        原告丁○○成年為止，尚有十五年五月又三日可受扶養，而其計算基準應以
        每年十三萬七千零七十六元計算始屬合理，已如前述。是以原告丁○○尚有
        十五年五月又三日即十五點四二五年可受扶養，以每月十三萬七千零七十六
        元作為扶養費之計算基準，及原告丁○○另有其母即原告癸○○可為扶養，
        則依年別5%複式霍夫曼計算法（第一年不扣除中間利息），原告丁○○得請
        求之扶養費共計七十九萬八千六百二十三元【其計算式為：137076×
        11.00000000（此為應受扶養十五年之霍夫曼係數）＋137076×0.425×（
        11.00000000－00.00000000）÷2（受扶養人數）=798623（小數點以下四捨
        五入）】。是原告丁○○於七十九萬八千六百二十三元範圍內之請求，應予
        准許。
      原告戊○○部分：原告戊○○為八十五年七月四日生，被害人洪武賓為五十
        四年七月十六日生，有出生證明及戶籍謄本可考，其二人於被害人洪武賓於
        八十八年十一月二十二日死亡時，分別係三歲四月餘、三十四歲，計至原告
        戊○○成年為止，尚有十六年七月又十二日可受扶養，而其計算基準應以每
        年十三萬七千零七十六元計算始屬合理，已如前述。是以原告戊○○尚有十
        六年七月又十二日即十六點六二年（小數點第二位以下四捨五入）可受扶養
        ，以每月十三萬七千零七十六元作為扶養費之計算基準，及原告戊○○另有
        其母即原告癸○○可為扶養，則依年別5%複式霍夫曼計算法（第一年不扣除
        中間利息），原告戊○○得請求之扶養費共計八十四萬四千七百五十元【計
        算式為：137076×11.00000000（此為應受扶養十六年之霍夫曼係數）＋
        137076×0.62×（12.00000000－00.00000000）÷2（受扶養人數）=844750
        （小數點以下四捨五入）】。是原告戊○○於八十四萬四千七百五十元範圍
        內之請求，應予准許。
      原告庚○○部分：原告庚○○為八十八年四月三十日生，被害人洪武賓為五
        十四年七月十六日生，有出生證明及戶籍謄本可考，其二人於被害人洪武賓
        於八十八年十一月二十二日死亡時，分別係六月餘、三十四歲，計至原告庚○○成年為止，尚有十九年五月又八日可受扶養，而其計算基準應以每年十
        三萬七千零七十六元計算始屬合理，已如前述。是以原告庚○○尚有十九年
        五月又八日即十九點四四年（小數點第二位以下四捨五入）可受扶養，以每
        月十三萬七千零七十六元作為扶養費之計算基準，及原告庚○○另有其母即
        原告癸○○可為扶養，則依年別5%複式霍夫曼計算法（第一年不扣除中間利
        息），原告庚○○得請求之扶養費共計九十四萬七千八百零四元【計算式為
        ：137076×13.00000000（此為應受扶養十九年之霍夫曼係數）＋137076×
        0.44×（14.00000000－00.00000000）÷2（受扶養人數）=947804（小數點
        以下四捨五入）】。是原告庚○○於九十四萬七千八百零四元範圍內之請求
        ，應予准許。
      原告丙○○○部分：原告丙○○○為二十三年九月二十四日生，被害人洪武
        賓為五十四年七月十六日生，有出生證明及戶籍謄本可考，其二人於被害人
        洪武賓於八十八年十一月二十二日死亡時，分別係六十五歲、三十四歲，依
        八十八年度臺灣省簡易生命表，原告丙○○○之餘命尚有十七點三二年，是
        原告丙○○○尚有十七點三二年可受扶養，原告丙○○○僅請求十七年，而
        其計算基準應以每年十三萬七千零七十六元計算始屬合理，已如前述。是以
        原告丙○○○尚有十七年可受扶養，以每月十三萬七千零七十六元作為扶養
        費之計算基準，及原告丙○○○另有三名子女可為扶養，則依年別5%複式霍
        夫曼計算法（第一年不扣除中間利息），原告丙○○○得請求之扶養費共計
        四十二萬九千六百一十元【計算式為：137076×12.00000000（此為應受扶
        養十七年之霍夫曼係數）÷4（受扶養人數）=429610（小數點以下四捨五入
        ）】。是原告丙○○○於四十二萬九千六百一十元範圍內之請求，應予准許
        。
  (二)慰撫金部分：
    按慰藉金之賠償須以人格權遭遇侵害，使精神上受有痛苦為必要，其核給之標準
    固與財產上損害之計算不同，然非不可斟酌雙方身分資力與加害程度，及其他各
    種情形核定相當之數額（最高法院著有五十一年台上字第二二三號判例足資參照
    ）。原告己○○、丁○○、戊○○、庚○○為被害人洪武賓之子女，原告癸○○
    為被害人洪武賓之配偶，原告丙○○○為被害人洪武賓之母，因被害人洪武賓意
    外身亡，其精神上所受痛苦，自屬必然。又原告己○○、丁○○、戊○○、庚○○、癸○○、丙○○○目前均無業，且名下均無財產，被告辛○○九十年度核定
    之所得稅額為三十四萬二千二百三十七元，九十一年度核定之所得稅額為三十六
    萬八千四百三十八元，有稅務電子閘門財產所得調件明細表及財政部臺灣省南區
    國稅局高雄縣分局九十三年二月十九日南區國稅高縣二字第０九三００一五七三
    ０號函附之綜合所得稅申報資料、財政部高雄市國稅局小港稽徵所九十三年二月
    二十七日財高國稅港綜所字第０九三０００一六一０號函可參，本院審酌兩造之
    身分地位、經濟狀況及原告因失至親所受之痛苦等一切情狀，認為原告己○○、
    丁○○、戊○○、庚○○、癸○○、丙○○○各請求被告辛○○、鉅成公司連帶
    給付一百萬元精神慰撫金，尚屬合理，應予准許。
  (三)綜上，原告己○○、丁○○、戊○○、庚○○、癸○○、丙○○○得請求之金額
    各為一百七十二萬七千五百三十八元、一百七十九萬八千六百二十三元、一百八
    十四萬四千七百五十元、一百九十四萬七千八百零四元、一百萬元、一百四十二
    萬九千六百一十元。
十一、末按給付無確定期限者，債務人於債權人得請求給付時，經其催告而未為給付
      ，自受催告時起，負遲延責任。其經債權人起訴而送達訴狀，或依督促程序送
      達支付命令，或為其他相類之行為者，與催告有同一之效力；遲延之債務，以
      支付金錢為標的者，債權人得請求依法定利率計算之遲延利息；應付利息之債
      務，其利率未經約定，亦無法律可據者，週年利率為百分之五；民法第二百二
      十九條第二項、第二百三十三條第一項前段及第二百零三條分別定有明文。經
      查，本件起訴狀繕本係於九十一年四月三日送達被告鉅成公司、辛○○，是原
      告均另請求起訴狀繕送達最後一位被告即九十一年四月五日起之法定利息，自
      屬有據。
十二、綜上所述，本件被告鉅成公司、辛○○因過失行為，致被害人洪武賓死亡，原
      告因而受有上開損害，已如前述，從而，原告依據侵權行為之法律關係，請求
      被告鉅成公司、辛○○連帶給付原告己○○、丁○○、戊○○、庚○○、癸○○、丙○○○各一百七十二萬七千五百三十八元、一百七十九萬八千六百二十
      三元、一百八十四萬四千七百五十元、一百九十四萬七千八百零四元、一百萬
      元、一百四十二萬九千六百一十元，及均自九十一年四月五日起至清償日止，
      按年息百分之五計算之利息，即屬正當，應予准許。原告逾前開範圍之請求，
      則屬無據，應予駁回。
十三、兩造陳明願供擔保，聲請宣告假執行，或免為假執行，經核原告勝訴部分，合
      於法律之規定，爰酌定相當之擔保金額宣告之；原告其餘假執行之聲請，因訴
      之駁回而失所依附，應併予駁回。
十四、本案事證已臻明確，兩造其餘主張陳述及所提之證據，均毋庸再予一一審酌之
      必要，附此敘明。
十五、結論：本件原告之訴，為一部有理由，一部無理由，並依民事訴訟法第七十九
      條、第八十五條第二項、第三百九十條第二項、第三百九十二條第二項，判決
      如主文。
中　　　華　　　民　　　國　　九十三　　年　　　三　　　月　　二十五　　日
~B民 事 第 二 庭
~B法　　　官　曾淑娟
右為正本係照原本作成。
如對本判決上訴，須於判決送達後廿日內向本院提出上訴狀。
中　　　華　　　民　　　國　　九十三　　年　　　三　　　月　　二十五　　日
~B法院書記官　林宜正
